臺灣臺北地方法院刑事判決　　　　　　　93年度訴字第1597號
　　公　訴　人　臺灣臺北地方法院檢察署檢察官
　　被　　　告　甲○○
　　　　　　　　　　　　2樓
　　指定辯護人　本院公設辯護人　丙○○
上列被告因毒品危害防制條例案件，經檢察官提起公訴（93年度
偵緝字第594號），本院判決如下：
    主  文
甲○○意圖販賣而持有第一級毒品，累犯，處有期徒刑拾年捌月
，扣案之第一級海洛因拾柒包（其中拾陸包總淨重柒拾公克、純
度14.16 ％、純質淨重玖點玖壹公克，另壹包淨重壹點伍玖公克
、純度34.92 ％、純質淨重零點伍陸公克）、含第一級毒品海洛
因殘渣（量微無法秤重）無法析離之塑膠袋參個均沒收銷燬之，
扣案之電子磅秤壹台、分裝袋壹佰貳拾柒個均沒收；又意圖販賣
而持有第二級毒品，累犯，處有期徒刑伍年陸月，扣案之第二級
毒品安非他命貳拾柒包（總淨重柒貳點伍公克、驗餘淨重柒貳點
零貳公克，平均純度91％）、含第二級毒品安非他命殘渣（量微
無法秤重）無法析離之塑膠袋貳個均沒收銷燬之，扣案之電子磅
秤壹台、分裝袋壹佰貳拾柒個均沒收；應執行有期徒刑拾伍年拾
月，扣案之第一級海洛因拾柒包（其中拾陸包總淨重柒拾公克、
純度14.16 ％、純質淨重玖點玖壹公克，另壹包淨重壹點伍玖公
克、純度34.9 2％、純質淨重零點伍陸公克）、第二級毒品安非
他命貳拾柒包（總淨重柒貳點伍公克、驗餘淨重柒貳點零貳公克
，平均純度91％）、含第一級毒品海洛因殘渣（量微無法秤重）
無法析離之塑膠袋參個、含第二級毒品安非他命殘渣（量微無法
秤重）無法析離之塑膠袋貳個均沒收銷燬之，扣案之電子磅秤壹
台、分裝袋壹拾貳拾柒個均沒收。
    事  實
一、甲○○前於民國88年間因贓物案件，經本院於89年5 月3 日
    以89年度店簡字第92號判處有期徒刑六月，如易科罰金，以
    三百元折算一日並於89年11月6 日確定，甫於91年5 月30日
    易科罰金執行完畢，猶不知悔改，明知海洛因、安非他命為
    毒品危害防制條例第二條第二項第一、二款之第一、二級毒
    品，均不得意圖販賣而持有，竟於91年間各在不詳地點，分
    別向真實年籍、姓名均不詳之人買入第一級毒品海洛因及第
    二級毒品安非他命，販入後萌生伺機賣予他人之意圖，以電
    子秤及塑膠分裝袋予以分裝為第一級海洛因17包（其中16包
    總淨重70公克、純度14.16％、純質淨重9.91公克，1包淨重
    1.59公克、純度34.92 ％、純質淨重0.56公克）、第二級毒
    品安非他命27包（總淨重72.5公克、驗餘淨重72.0 2公克，
    平均純度91％），意圖販賣而持有之。嗣於91年12月12日下
    午19時30分許，因友人丁義雄（業於91年12月13日死亡）邀
    其同往台北市○○區○○路2段244巷口福華加油站附近營救
    因涉嫌違反毒品危害防制條例案件遭警逮捕留置在停放該處
    之偵防車上之友人乙○○，遂單獨騎乘其弟林榮志所有之車
    號ＡＴＢ─016 號重型機車（上開機車腳踏墊上放置一個綠
    底格狀肩帶式背包，內含第一級毒品海洛因16包《總淨重70
    公克、純度14.16 ％、純質淨重9.91公克》、第二級毒品安
    非他命27包《總淨重72.5 公克、驗餘淨重72.02公克，平均
    純度91 ％》、含有海洛因殘渣無法析離之塑膠袋3個、含有
    安非他命殘渣無法析離之塑膠袋2個、電子磅秤1台、分裝袋
    127個、黑色皮夾1個《其內藏放第一級毒品海洛因1包【 淨
  　重1.59公克、純度34.92 ％、純質淨重0.56公克】》），並
    於身上持有丁義雄贈予未曾施用過之第二級毒品大麻1包（
    淨重0.97公克、包裝重0.8 公克），丁義雄則單獨騎乘乙○○所有之車號ＡＰＹ─742 號重型機車，二人一起前往台北
　  市○○區○○路2段244巷口福華加油站附近，分持已開鋒、
    未開鋒之武士刀砍向當時在場執行查緝毒品勤務並戒護嫌疑
    人乙○○之台北市政府警察局信義分局福德街派出所警員戊○○及丁○○，丁○○出於正當防衛之意，開槍擊中丁義雄
    及甲○○（丁義雄送醫急救後不治死亡，甲○○所涉殺人未
    遂等案件，另案由本院以93年度訴字第1246案件審理，並於
    94年3 月29日判處有期徒刑十三年二月），嗣因支援警力到
    場，為警於停放在臺北市○○區○○路2段244巷口之上開車
    號ＡＴＢ─016 號重型機車腳踏墊上扣得甲○○持有之綠底
    格狀肩帶式背包（內含第一級毒品海洛因16包《總淨重70公
    克、純度14.16 ％、純質淨重9.91公克》、第二級毒品安非
    他命27包《總淨重72.5 公克、驗餘淨重72.02公克，平均純
    度91.8％》、含有海洛因殘渣無法析離之塑膠袋3 個、含有
    安非他命殘渣無法析離之塑膠袋2個、電子磅秤1台、分裝袋
    127個、黑色皮夾1個《其內藏放第一級毒品海洛因1 包【淨
    重1.59公克、純度34.92 ％、純質淨重0.56公克】》），甲○○因襲警中槍，經警送往臺北市萬芳醫院救治時，另為警
    在甲○○置於身上之皮包內扣得第二級毒品大麻1 包（淨重
    0.97公克、包裝重0.8公克）及行動電話易付卡8張及現金新
    台幣（下同）57400 元（均無證據證明係供意圖販賣毒品所
    用之物及販賣毒品所得之物）。
二、案經臺北市政府警察局信義分局報請臺灣臺北地方法院檢察
    署檢察官偵查起訴。
    理  由
一、訊據被告甲○○除自承持有第二級毒品大麻1 包（淨重0.97
    公克、包裝重0.8公克，有法務部調查局92年2月10日調科壹
    字第020005721 號鑑定通知書在卷可佐）之犯行外，矢口否
    認有何意圖販賣而持有第一級毒品海洛因、第二級毒品安非
    他命之犯行，辯稱：「扣案之綠底格狀肩帶式背包（內含第
    一級毒品海洛因16包《總淨重70公克、純度14.16 ％、純質
    淨重9.91公克》、第二級毒品安非他命27包《總淨重72.5公
    克、驗餘淨重72.02公克，平均純度91.8 ％》、含有海洛因
    殘渣無法析離之塑膠袋3 個、含有安非他命殘渣無法析離之
    塑膠袋2個、電子磅秤1台、分裝袋127個、黑色皮夾1個《其
    內藏放第一級毒品海洛因1包【淨重1.59公克、純度34.92％
    、純質淨重0.56公克】》）不是伊的，是丁義雄的，案發當
    天丁義雄來找伊一起出去，說乙○○被欺負，找伊去排解，
    伊就用伊弟弟的機車（車號ＡＴＢ─016 號重型機車）載丁
    義雄出去，伊載丁義雄時，因為丁義雄有拿刀，丁義雄說他
    拿刀揹著包包不方便，所以把綠包包放在腳踏墊上，伊載丁
    義雄騎乘上開ＡＴＢ─016 號重型機車到台北市○○區○○
    路2段244巷口，並非伊自己騎上開機車，只有伊身上藏放第
    二級毒品大麻1包（淨重0.97公克、包裝重0.8公克，有法務
    部調查局92年2月10日調科壹字第020005721號鑑定通知書在
    卷足憑）是伊的，伊承認持有大麻，但扣案放在綠色包包內
    的第一級毒品海洛因及第二級毒品安非他命係丁義雄所有，
    伊不知裡面有毒品，洵無意圖販賣而持有第一級毒品海洛因
    及第二級毒品安非他命犯行。」云云。惟查：
（一）扣案之第一級毒品海洛因16包《總淨重70公克、純度14.1
      6％、純質淨重9.91公克，有法務部調查局92年2月10日調
      科壹字第020005720 號鑑定通知書在卷可憑》、第二級毒
      品安非他命27包《總淨重72.5 公克、驗餘淨重72.02公克
      ，平均純度91.8％，有內政部警政署刑事警察局92年1 月
      10日第0000000000號鑑驗通知書附卷足稽》、含有海洛因
      殘渣無法析離之塑膠袋3 個、含有安非他命殘渣無法析離
      之塑膠袋2個、電子磅秤1台、分裝袋127個、黑色皮夾1個
      《其內藏放第一級毒品海洛因1 包【淨重1.59公克、純度
      34.92％、純質淨重0.56公克，有法務部調查局92年2月10
      日調科壹字第020005721 號鑑定通知書在卷可佐】）等物
      ，均置於扣案之綠底格狀肩帶式背包內，而前揭綠色綠底
      格狀肩帶式背包係為警於停放在臺北市○○區○○路2 段
      244 巷口之上開被告之弟林榮志所有之上開車號ＡＴＢ─
      016 號重型機車腳踏墊上查獲，另扣案之第二級毒品大麻
      1 包（淨重0.9 7公克、包裝重0.8公克，有法務部調查局
      92年2月10日調科壹字第020005721號鑑定通知書在卷足憑
      ）則係被告因襲警中槍經警送往臺北市萬芳醫院救治時，
　    為警在被告置於身上之皮包內查獲等情，為被告供承不諱
      ，並經證人乙○○及台北市政府警察局信義分局警員戊○○證述屬實，且有臺北市政府信義分局偵辦乙○○持有毒
      品案現場勘查報告及勘查照片簿各1 本、該局偵辦毒品案
      件扣押物品目錄表1件在卷可稽，堪信為真。
（二）被告雖否認前揭扣案之綠底格狀肩帶式背包為其持有，辯
      稱係丁義雄所有云云，然由以下證據可證明前揭扣案之綠
      底格狀肩帶式背包為被告持有：
　１、扣案之91年12月12日19時38分至同時58分55秒案發時台北
      市○○區○○路2段244巷巷口現場之監視錄影帶翻拍光碟
      經台灣台北地方法院檢察署檢察事官及本院勘驗被告與丁
      義雄一同出現在案發地點部分之勘驗結果為：「前略，20
      02（即民國91年）年12月12日19時57分，有1 人自自小客
      車右後方往洗車場方向在路旁車下尋找東西並走進洗車場
      ，19時57分40秒，有2人分乘2部機車場，1 人著暗色上衣
      （即被告），1 人著淺色上衣（即丁義雄），並將機車停
      放在自小客車後方，暗色上衣之人機車停放於淺色上衣之
      人機車前方，暗色上衣之人騎乘之機車腳踏板上疑似放置
      1物品，2人下車後隨即往自小客車跑去，暗色上衣之人在
      自小客車右方，淺色上衣之人則跑到自小客車左方，19時
      58分，進入自用小客車之人回到自小客車處，隨即遭暗色
      及淺色上衣之2 人追趕而進入洗車場內．．．後略。」等
      語，有93日7月23日台灣台北地方法院檢察署及94年1月20
      日本院勘驗筆錄附卷足憑（詳93年偵緝字第594 號卷第26
      頁及本院94年1 月20日勘驗筆錄），經核與證人即台北市
      政府警察局信義分局警員戊○○迭於偵查及本院審理中所
      證被告騎乘其弟林榮志所有車號ＡＴＢ─016 號重型機車
      、丁義雄則騎乘乙○○所有之車號ＡＰＹ─742 號重型機
      車口同往台北市○○區○○路2段244巷口案發現場，被告
      、丁義雄分別自停放在該處之自用小客車右後方、左後方
      攻擊證人戊○○，前揭扣案之綠底格狀肩帶式背包係置於
      上開被告騎乘至現場之車號ＡＴＢ─016 號重型機車腳踏
      墊上等情相符（詳93年度偵緝字第594 號卷第15頁及本院
      94年1 月17日審判筆錄），被告所辯其載丁義雄騎乘上開
      ＡＴＢ─016 號重型機車到案發現場云云，與現場監視錄
      影帶翻拍光碟勘驗結果及證人戊○○所證情節不合，殊不
      足採。
  ２、被告、丁義雄既分別騎乘其弟林榮志所有車號ＡＴＢ─01
      6號重型機車、乙○○所有之車號ＡＰＹ─742號重型機車
      口同往台北市○○區○○路2段244巷口案發現場，丁義雄
      即無理由將自己之物品置放在被告騎乘之上開機車腳踏墊
      上之理，況扣案之綠底格狀肩帶式背包內除含有海洛因殘
      渣無法析離之塑膠袋3 個、含有安非他命殘渣無法析離之
      塑膠袋2個、電子磅秤1台、分裝袋127個、黑色皮夾1個等
      物外，其內毒品計有第一級毒品海洛因16包（總淨重70公
      克、純度14.16％、純質淨重9.91 公克）及第一級毒品海
      洛因1包（淨重1.59公克、純度34.92％、純質淨重0.56公
      克，另置於綠底格狀肩帶式背包內之黑色皮夾內）、第二
      級毒品安非他命27包（總淨重72.5 公克、驗餘淨重72.02
      公克，平均純度91.8％），依我國毒品交易之市場行情，
      價值高達數十萬元，被告與丁義雄均係有施用毒品習慣之
      人，對此行情應知之甚詳，若扣案之毒品屬丁義雄所有，
      衡情丁義雄理當自己慎重保管，豈有反將之置於被告騎乘
      之機車上由被告保管之理？是被告辯稱前揭扣案之綠底格
      狀肩帶式背包係丁義雄所有云云，不足採信。證人乙○○
      雖證稱其每次向丁義雄購買毒品時，丁義雄均會帶前揭綠
      色背包，該包包係丁義雄所有云云，然證人侯伯伯叡亦證
      述其與丁義雄第一次同往案發現場時，丁義雄並未攜帶前
      揭綠色背包，其所證丁義雄離去後旋為營救證人乙○○找
      被告一同第二次赴現場時始出現前揭綠色背包，且將該裝
      有大量毒品之背包置於他人（即被告）騎乘之機車上云云
      ，誠與常情不合，證人乙○○所證顯屬迴護被告之詞，實
      不足採。
  ３、扣案之綠底格狀肩帶式背包既置放在被告騎乘至案發現場
      之上開機車腳踏墊上，非屬丁義雄所有，被告因丁義雄身
      亡，始供稱將有扣案毒品及分裝工具電子秤1 個、含有海
      洛因殘渣無法析離之塑膠袋3 個、含有安非他命殘渣無法
      析離之塑膠袋2 個等物之扣案綠底格狀肩帶式背包屬丁義
      雄所有云云，要屬事後卸責之詞，不足採信，前揭扣案之
      綠底格狀肩帶式背包確為被告持有無誤。
（三）前揭扣案之綠底格狀肩帶式背包既不屬丁義雄所有，而為
      被告持有，該背包內置放之第一級毒品海洛因共17包（其
      中16包總淨重70公克、純度14.16％、純質淨重9.91 公克
      ，另1包係藏放在黑色皮夾內淨重1.59公克、純度34.92％
      、純質淨重0.56公克）、第二級毒品安非他命27包（總淨
      重72.5公克、驗餘淨重72.02公克，平均純度91.8 ％）、
      含有海洛因殘渣無法析離之塑膠袋3 個、含有安非他命殘
      渣無法析離之塑膠袋2個、電子磅秤1台、分裝袋127 個等
      物即為被告所持有，而未使用過之分裝袋多達127 個，一
      般施用毒品之人少見一次持有如此多量之分裝袋，況通常
      施用毒品之人一次外出施用毒品所須用量不多，每次施用
      之用量多憑經驗及感覺即知，實無須攜帶電子磅秤及數量
      高達數十公克之毒品外出，增加為警查獲風險，衡情被告
      應非單純供為分裝一己日常施用毒品之用，而係為圖販賣
      而分裝持有扣案毒品所用甚明。
    綜上所述，被告持有前揭扣案之綠底格狀肩帶式背包內置放
    之第一級毒品海洛因17包、第二級毒品安非他命27包之重量
    各淨重71.59公克、淨重72.5公克，同時持有電子磅秤1台、
    分裝袋127 個等分裝工具，足見被告係為圖販賣而持有扣案
    之第一級毒品海洛因及第二級毒品安非他命。另被告自承扣
    案之第二級毒品大麻為其所持有，未曾施用，且依附卷被告
    之台灣高等法院被告全國前案紀錄表所示，被告未曾於91年
    間因施用第二級毒品大麻遭判刑，被告持有第二級毒品大麻
    部分，其出於自白性之自白與事實相符。本件事證明確，被
    意圖販賣而持有第一級毒品海洛因及第二級毒品安非他命犯
    行及持有第二級毒品大麻犯行均堪認定。
二、核被告所為，係犯毒品危害防制條例第五條第一項意圖販賣
    而持有第一級毒品罪、同條第二項意圖販賣而持有第二級毒
    品罪、第十一條第二項之持有第二級毒品罪（持有大麻部分
    ）。被告持有第一、二級毒品之低度行為應為意圖販賣之高
    度行為所吸收，不另論單純持有毒品罪。又販賣毒品行為，
    固不以販入之後復行賣出為要件，只要以營利為目的，將毒
    品販入，其犯罪即為完成；然如非以營利售賣意圖而販入，
    或因其他原因而持有，嗣起意圖利售賣，尚未著手於賣出行
    為，則僅能成立意圖販賣而持有毒品之罪（最高法院九十二
    年度台上字第一二七五號判決意旨參照）；然本件尚無其他
    積極證據足以證明被告販入毒品之價格，及被告係為營利售
    賣之意圖而販入等基礎事實，故無足遽認該當販賣第一、二
    級毒品罪之要件，附此說明。按毒品危害防制條例業於92年
    7月9日修正公布，並自93年1月9日施行，被告犯罪後，法律
    變更，比較修正前後毒品危害防制條例第五條第一項、第二
    項之規定，就意圖販賣而持有第一、二級毒品部分刑度並無
    修正，不生比較新舊法之問題；另比較修正前後毒品危害防
    制條例第十一條第二項之規定，就持有第二級毒品部分刑度
    並未修正，而被告所持有之第二級毒品大麻數量為淨重0.9
    7公克、包裝重0.8公克，未逾修正後同條例第十一條第四項
    授權行政院訂定之「轉讓持有毒品加重其刑之數量標準」第
    2 條第1項第2款規定之淨重10公克應加重其刑至二分之一之
    標準，亦不生比較新舊法之問題，附此敘明。被告以同一持
    有行為持有第二級毒品大麻犯行與意圖販賣而持有第二級毒
    品安非他命，為刑法第五十五條規定之想像競合犯，應從一
    重之意圖販賣而持有第二級毒品罪處斷。公訴意旨認被告係
    與丁義雄共同被告意圖販賣而持有第一級毒品海洛因、第二
    級毒品安非他命，惟如前述，查無證據證明前揭置放扣案毒
    品之綠底格狀肩帶式背包為丁義雄所有，而為被告單獨持有
    ，自無從證明被告與丁義雄二人之間有何犯意聯絡及行為分
    擔，應認係被告單獨意圖販賣而持有第一級毒品海洛因、第
    二級毒品安非他命，公訴意旨認被告與丁義雄為共犯尚有未
    洽，惟起訴基本社會事實相同，爰依法變更起訴法條，併予
    說明。被告前於88年間因贓物案件，經本院於89年5月3日以
    89年度店簡字第92號判處有期徒刑六月，如易科罰金，以三
    百元折算一日並於89年11月6日確定，甫於91年5月30日易科
    罰金執行完畢，有台灣高等法院被告全國前案記錄表1 件在
    卷可稽，其於五年之內再犯本件法定本刑為有期徒刑以上之
    二罪，均為累犯，依刑法第四十七條規定，就意圖販賣而持
    有第一級、第二級毒品罪部分均加重其刑，惟就連續意圖販
    賣而持有第一級毒品罪部分法定刑為無期徒刑部分不得加重
    。被告所犯二罪之犯意個別，行為互殊，應予分論併罰。爰
    審酌被告素行、犯罪動機、目的係一時貪利、持有毒品數量
    淨重各達70餘公克、其行為對社會治安之危害非輕，且被告
    犯罪後否認犯行之態度等一切情狀，分別量處如主文所示之
    刑，並定其應執行之刑。扣案之第一級海洛因17包（其中16
    包總淨重70公克、純度14.16％、純質淨重9.91公克，1包淨
    重1.59公克、純度34.92 ％、純質淨重0.56公克）、第二級
    毒品安非他命27包（總淨重72.5公克、驗餘淨重72.0 2公克
    ，平均純度91％），屬被告意圖販賣而持有之第一、二級毒
    品，另扣案第二級毒品大麻1包（淨重0.97公克、包裝重0.8
    公克），屬被告持有之第二級毒品，及含有海洛因殘渣無法
    析離之塑膠袋3個、含有安非他命殘渣無法析離之塑膠袋2個
    ，均應依毒品危害防制條例第十八條第一項前段規定沒收銷
    燬之；扣案之電子磅秤1台、分裝袋127個，係供意圖販賣而
    分裝持有第二級毒品所用之物，均依同條例第十九條第一項
    規定宣告沒收，且電子磅秤、分裝袋既經扣案，即無「全部
    或一部不經沒收」之情形，即無贅另追徵其價額或以財產抵
    償之必要，均附此敘明。至於被告所有黑色皮夾1個、行動
    電話易付卡8張、現金57400元，均無證據證明係專供意圖販
    賣毒品所用或所得之物，本院自無從宣告沒收，附此說明。
據上論斷，應依刑事訴訟法第二百九十九條第一項前段、第三百
條，毒品危害防制條例第五條第一項、第二項、第十一條第二項
、第十八條第一項前段、第十九條第一項，刑法第十一條第五
十五條、第四十七條、第五十一條第五款，判決如主文。
本案經檢察官張書華到庭執行職務
中　　華　　民　　國　　94　  年　　4　   月    11    日
                            臺灣臺北地方法院刑事第四庭
                                審判長法  官    黃雅芬
                                      法  官    余明賢
                                      法  官    吳定亞
以上正本證明與原本無異。
如不服本判決應於送達後十日內向本院提出上訴狀。
                                      書記官    張漪蕙
中　　華　　民　　國　　94　　年　　4 　　月　　11　　日
附錄本案論罪科刑法條：
毒品危害防制條例第五條第一項、第二項：
意圖販賣而持有第一級毒品者，處無期徒刑或十年以上有期徒刑
，得併科新臺幣七百萬元以下罰金。
意圖販賣而持有第二級毒品者，處五年以上有期徒刑，得併科新
臺幣五百萬元以下罰金。
同條例第十一條第二項：
持有第二級毒品者，處二年以下有期徒刑、拘役或新臺幣三萬元
以下罰金。
